【裁判字號】    89,自,13
【裁判日期】    891221
【裁判案由】    傷害
【裁判全文】
臺灣宜蘭地方法院刑事判決                            八十九年度自字第一三號
    自  訴  人  丁○○
    被      告  乙○○
                丙○○
右列被告等傷害等案件，經自訴人提起自訴，本院判決如左：
    主  文
乙○○、丙○○均無罪。
    理  由
一、自訴意旨略以：民國八十九年六月十九日上午五時十五分至六時三十分間，在自
    訴人丁○○住家宜蘭縣頭城鎮○○路五一號正門距離一公尺運動公園內，由被告
    丙○○帶領，並與被告乙○○、莊榮燦、吳陳滿、林戴琴等人進行晨間運動時，
    並播放過大音量之音樂，製造噪音妨害鄰居安寧，當自訴人與莊榮燦理論之際，
    被告丙○○即教唆被告乙○○傷害自訴人，被告乙○○即乘自訴人不備，以拳頭
    從自訴人背後突襲擊重右太陽穴，並撿起石頭打傷自訴人右手腕受有三‧０（自
    訴人誤植為三十公分）Ｘ０‧二公分之挫傷，並使自訴人受有頭痛頭暈之傷害。
    因認被告乙○○涉有傷害之罪嫌、被告丙○○涉有教唆傷害之罪嫌，為此提出本
    件自訴等語。
二、按犯罪事實應依證據認定之，無證據不得推定其犯罪事實。又不能證明被告犯罪
    者，應諭知無罪之判決，刑事訴訟法第一百五十四條、第三百零一條第一項分別
    定有明文。又事實之認定，應憑證據，如未能發現相當證據，或證據不足以證明
    ，自不能以推測或擬制之方法，為裁判基礎 (最高法院四十年台上字第八六號判
    例參照 )。另按認定犯罪事實，所憑之證據，雖不以直接證據為限，間接證據亦
    包括在內，然無論直接或間接證據，其為訴訟上之證明，須於通常一般之人均不
    致於有所懷疑，而得確信其為真實之程度者，始得據之為有罪之認定，倘其證明
    尚未達到此一程度，而有合理性懷疑之存在時，即無從為有罪之認定，此亦有最
    高法院七十六年台上字第四九八六號判例可資參照。
三、自訴意旨認定被告乙○○、丙○○涉有上開自訴意旨所指犯行，係以台北市立和
    平醫院於八十九年六月十九日所開立之診斷書、頭部外傷病人返家後注意事項、
    現場照片數幀、證人甲○○為目擊證人及被告丙○○為該晨間運動之帶領人，且
    多次開庭均由其開車載被告乙○○及其他證人到院，足認傷害事件係由其所教唆
    為據。訊之被告乙○○、丙○○堅詞否認有何傷害犯行，被告乙○○辯稱：伊沒
    有打自訴人，反係自訴人以右手拿石頭揮擊伊之臉頰等語。被告呂牡丹辯稱：晨
    間運動團體確是伊所組團，但當時係自訴人以石頭揮擊被告乙○○，並無教唆傷
    害之事等語。
四、經查：
（一）本件之被告乙○○因同一事實訴由宜蘭縣警察局礁溪分局報告臺灣宜蘭地方法
      院檢察署檢察官偵查，並為該署以八十九年度偵字第一九五０號起訴，於本院
      以八十九年度易字第五一七號審理，被告乙○○於本案及該案均陳述，自訴人
      因不滿丙○○、莊榮燦、乙○○、吳陳滿及林戴琴等人因每日於上揭公園為晨
      間運動時，所播放之音樂音量過大，遂前往理論，而與證人莊榮燦發生爭執，
      並互相拉扯。被告乙○○見狀，即上前排解，自訴人見被告乙○○接近時，自
      地上拾起石塊持於右手中朝乙○○頭部揮擊，乙○○見此將頭閃避惟仍遭打中
      臉部，而造成左臉擦傷之傷害。另被告丙○○並於本院訊問時及該案作證時陳
      稱，當時係被告前來勸架，之後被告乙○○與自訴人發生爭吵，嗣即看到乙○○臉受傷流血等語。證人莊榮燦於本院審理時證稱，當時因伊與自訴人爭執錄
      音機聲音沒有很大，自訴人即用腳踢，伊跑開後，被告乙○○看情形不對，走
      近自訴人時，自訴人即用石頭打被告乙○○等語。其開被告之答辯與證人之證
      言核與被告乙○○提出之受有左臉擦傷之照片一幀附卷足稽，足徵當時應係自
      訴人在不滿理論未果後，即持石塊揮擊被告乙○○左臉頰。
（二）自訴人雖提出台北市立和平醫院於八十九年六月十九日所開立之診斷書、頭部
      外傷病人返家後注意事項、現場照片數幀、證人甲○○為目擊證人為證據。惟
      查，觀之該診斷書所載：「右手腕挫傷，約三‧０Ｘ０‧二公分自述：右
      肩痛、右頭痛、頭暈、右手臂痛。」。其挫傷位置在右手腕上，且僅有三‧０
      Ｘ０‧二公分，依自訴人所述被告乙○○係立於自訴人之背面，並從其背後突
      襲，衡情尚無可能傷及身體正面之手腕處，造成該小區域傷勢。再稽之，被告
      乙○○、丙○○及證人莊榮燦一致陳稱自訴人係以右手持石塊揮擊被告乙○○
      臉頰，依經驗法則判斷該傷勢應係自訴人以右手持石塊時所造成。至自訴人於
      診斷時所自述之右肩痛、右頭痛、頭暈、右手臂痛等情，僅屬自訴人向診治醫
      院自行陳述之傷害，自訴人是否確受有該傷害尚難證明，至自訴人提出頭部外
      傷病人返家後注意事項更非屬傷勢診斷證明書，尚難採作為論罪之依據。而現
      場照片數幀僅可證明丙○○、乙○○、莊榮燦確於上揭公園共同從事晨間運動
      ，與自訴人自訴被告等涉有傷害犯行無涉。自訴人於本院訊問時提出證人甲○○為目擊證人，並聲請本院傳訊，惟查證人甲○○於本院訊問時具結證稱當日
      他並沒有看到打架，伊並無看到自訴人受有傷害，只有看到被告乙○○受傷回
      來（因被告乙○○住伊家斜對面）等語。足徵證人甲○○並未目擊當時發生之
      情形，足徵自訴人所提出之證據均要難採為不利於被告乙○○之證據。綜上，
      被告乙○○並無傷害自訴人之犯行，自無被告丙○○教唆被告乙○○傷害自訴
      人之情形。至於自訴人請求再傳喚林戴琴、吳陳滿部分，本院認：自訴人一再
      陳稱證人均為同一黨羽，且於另案偵查時皆虛偽陳述，是本院認無再行傳喚必
      要，併此敘明。
五、此外復查無其他積極證據，足以證明被告乙○○涉犯傷害自訴人之犯行，亦無證
    據足認被告丙○○有教唆被告乙○○傷害自訴人之犯行，是應屬不能證明被告乙○○、丙○○犯罪，自應分別諭知被告二人無罪之判決。
據上論斷，應依刑事訴訟法第三百四十三條、第三百零一條第一項，判決如主文。
中    華    民    國    八  十  九    年    十  二    月    二 十 一    日
                                      臺灣宜蘭地方法院刑事第二庭
                                          法  官
如不服本判決，應於判決送達後十日內，向本院提出上訴狀。


司法院資訊處製作；財團法人民間司法改革基金會備份。
